【裁判字號】    98,聲,405
【裁判日期】    981230
【裁判案由】    聲明異議
【裁判全文】
臺灣板橋地方法院民事裁定               98年度聲字第405號
異  議  人  甲○○（原名：王富.
債  權  人  丁○（臺灣）商業銀行股份有限公司（原美商丁○
            銀行股份有限公司）
法定代理人  乙○○
債  權  人  渣打國際商業銀行股份有限公司
法定代理人  庚○○
債  權  人  中國信託商業銀行股份有限公司
法定代理人  己○○○○
代  理  人  辛○○
債  權  人  臺灣銀行股份有限公司
法定代理人  癸○○
代  理  人  丙○○
債  權  人  行政院勞工委員會勞工保險局
法定代理人  壬○○
代  理  人  戊○○
上列當事人間聲請消費者債務清理條例事件，異議人對於民國98
年11月6 日本院98年度消債抗字第311 號裁定聲明異議，本院裁
定如下：
    主  文
異議駁回。
異議費用由異議人負擔。
    理  由
一、異議意旨略以：鈞院98年度司執消債更字第70號於民國98年
    8 月23日裁定，命異議人於裁定確定後，以1 個月為1 期，
    第1 期至24期每期清償新臺幣（下同）6,000 元（下稱初期
    給付），第25期至94期每期清償8,216 元（下稱中期給付）
    ，第95期至96期每期清償8,190 元，分8 年共計96期清償，
    總計清償735,500 元，占總債務額之100%。然查，該裁定命
    異議人於「初期給付」期間，每月應給付相對人等共6,000
    元，於「中期給付」期間，每月應給付相對人等共8, 216元
    ，顯然與異議人於98年5 月6 日民事陳報(二)狀第三點、第(二)
    ：「債權總金額是735,500 元，每期清償金額2,800 元…」
    有別，而異議人最近2 年（96年5 月至98年4 月）內所得總
    收入為658,871 元，如今每月可領取薪資為24,185元（異議
    人年屆55歲，日後收入必定相對遞減），扣除異議人每月固
    定支出租金7,000 元、生活費8,000 元、受扶養人賴怡君就
    學中扶養費7,000 元、健保費每月688 元、水費每2 個月約
    900 元、瓦斯費每2 個月約900 元、電費每2 個月約1,600
    元、上班公車車票費用每月約660 元、慢性疾病門診自付額
    每月約360 元等支出，合計約25,408元後，異議人每月尚負
    1,223 元，加上該裁定命異議人於「初期給付」期間，每月
    應給付相對人等6,000 元，異議人每月支出共負欠7,223 元
    ，可見該裁定內容，顯有影響異議人之生活及給付能力。為
    此，異議人不服聲明異議，經鈞院以98年執事聲字第43號裁
    定駁回後，異議人提起抗告，再經鈞院98年度抗字第311 號
    裁定駁回抗告。茲異議人再不服而提起本件聲明異議，請求
    將原裁定廢棄，另為酌減容許異議人每月給付3,000 元等語
    。
二、按更生方案經可決者，法院應為認可與否之裁定；對於此項
    認可之裁定提起抗告者，以不同意更生方案之債權人為限，
    消費者債務清理條例（下稱消債條例）第62條第1 項、第4
    項分別定有明文。次按抗告法院之裁定，以抗告不合法而駁
    回者，不得再為抗告。但得向原法院提出異議，民事訴訟法
    第486 條第2 項亦有明文規定。而民事訴訟法關於抗告程序
    之規定，於更生程序準用之，消債條例第15條規定亦可資參
    照。
三、經查，本件異議人前依消債條例聲請更生，經本院以97年度
    消債更字第2070號裁定，准異議人自98年2 月5 日下午4 時
    起開始更生程序，並命由司法事務官進行更生程序。異議人
    雖於98年5 月6 日出具民事陳報(二)狀，陳報其債權總金額為
    735,500 元，每期清償金額2,800 元，共6 年，72期，清償
    總金額201,600 元，清償成數為原債務2.74成之清償方案（
    見本院98年度司執消債更字第70號執行卷第68頁），惟其於
    98年7 月7 日本院民事執行處司事務事務官訊問時，已表示
    願意提出新的更生方案，並當場提出該新更生方案為：自認
    可更生方案裁定確定之翌日起，以1 個月為1 期，第1 期至
    24期每期清償新臺幣（下同）6,000 元，第25期至94期每期
    清償8,216 元，第95期至96期每期清償8,190 元，分8 年共
    96期清償，清償金額735,500 元，占總債務額之100%（見同
    上執行卷第84頁、第87頁），本院乃於98年7 月31日以板院
    輔98司執消債更木字第70號函知各債權人於7 日內以書面確
    答是否同意前揭更生方案，而各債權人除渣打國際商業銀行
    股份有限公司（債權總額為297,279 元，約佔40.42%）曾於
    期限內具狀表示不同意外，債權人中國信託商業銀行股份有
    限公司（債權總額為6,430 元，約佔0.87% ）、丁○（臺灣
    ）商業銀行股份有限公司（債權總額為234,490 元，約佔31
    .88%）均已於期限內函覆表示同意，至其餘債權人臺灣銀行
    股份有限公司（債權總額為128,355 元，約佔17.45%）、行
    政院勞工委員會勞工保險局（債權總額為68,946元，約佔
    9.38 %），均未函覆確答是否同意，依消債條例第60條第1
    項規定應視為同意。經計算結果，本件同意及視為同意更生
    方案之已申報無擔保及無優先權債權人既已過半數，且其所
    代表之債權額，復逾已申報無擔保及無優先權總債權額之2
    分之1 ，依消債條例第60條第2 項規定，自應視上揭更生方
    案業經債權人會議可決。是本院民事執行處司法事務官就前
    揭經債權人會議可決之更生方案，認該更生方案應屬公允、
    適當、可行，又無消債條例第63條所定不應許可之消極事由
    存在，而於98年8 月23日以98年度司執消債更字第70號裁定
    認可上揭更生方案，併為使異議人養成合理消費觀念，盡力
    履行更生方案，就異議人在未依更生條件全部履行完畢前之
    生活程度為相當之限制，於法尚無違誤。
四、嗣異議人固對上開認可更生方案之裁定提出異議，請求廢棄
    該裁定，然本院98年度執事聲第43號以：本院民事執行處司
    法事務官就前揭經債權人會議可決之更生方案，依消債條例
    第62條第1 項所為認可之裁定，僅限於不同意該更生方案之
    債權人始得表示不服，債務人並無聲明不服之權利。蓋該更
    生方案乃為異議人所提出，並經債權人會議可決後，始經本
    院民事執行處司法事務官裁定認可，故該更生方案並無不利
    於異議人，且基於禁反言原則，債務人自不得於其所提更生
    方案經認可後，再提出異議，為相反之陳述等理由，認異議
    人就本院98年度司執消債更字第70號認可更生方案之裁定聲
    明異議，於法不合，而裁定因而駁回異議人之異議。
五、其後，異議人雖再聲明不服，提起抗告，惟經原裁定以：異
    議人就本院98年度司執消債更字第70號裁定，依消債條例第
    62條第1 項所為認可之裁定，本不得異議（抗告），是本院
    98年度執事聲第43號裁定駁回異議人之抗告，於法並無不合
    為由，認異議人之抗告為不合法，而駁回異議人之抗告，經
    核其認事用法並無不當之處。本件異議人再以同一理由提出
    異議，指摘原裁定不當，請求廢棄原裁定，另為酌減容許異
    議人每月給付3,000 元，為無理由，應予駁回。
六、據上論結，本件異議為無理由，依消費者債務清理條例第15
    條、民事訴訟法第486 條第2 項後段、第3 項、第495 之1
    條第1 項、第449 條第1 項，裁定如主文。
中    華    民    國    98    年    12    月    30    日
                  民事第一庭    法  官  高文淵
以上正本係照原本作成
本裁定不得聲明不服
中    華    民    國    98    年    12    月    30    日
                                書記官  許慧貞


司法院資訊處製作；財團法人民間司法改革基金會備份。
